【裁判字號】    90,簡,7661
【裁判日期】    901026
【裁判案由】    違反道路交通管理處罰條例
【裁判全文】
臺北高等行政法院裁定                              九十年度簡字第七六六一號
    原      告  甲○○
    被      告  花蓮縣警察局
    代  表  人  刁建生（局長）住同右
右當事人間因違反道路交通管理處罰條例事件，原告不服花蓮縣政府中華民國（下同
）九十年三月二十三日（八九）訴字第０一八號訴願決定，提起行政訴訟，本院裁定
如左：
    主  文
原告之訴駁回。
訴訟費用由原告負擔。
    理  由
一、按「公法上之爭議，除法律別有規定外，得依本法提起行政訴訟。」「訴訟事件
    不屬行政法院之權限者，行政法院應以裁定駁回之。」分別為行政訴訟法第二條
    、第一百零七條第一項第一款所明定。
二、本件原告起訴請求判決撤銷花蓮縣警察局八十九年十一月十二日花警交字第P000
    00000號、十一月二十一日花警交字第P00000000號及十二月三日花警交字第P000
    00000號舉發違反道路交通管理事件通知單，其起訴意旨略謂：道路交通管理處
    罰條例第七條第一項規定：「道路交通管理之稽查、違規紀錄，由交通勤務警察
    ，或依法令執行交通稽查任務人員執行之。」條文中的「交通勤務警察」及「依
    法令執行交通稽查任務人員」係指專業性的警察，如各縣市所設具有交通隊性質
    之執法人員，並非授權一般派出所巡邏員警執行。因此花蓮縣警察局北埔派出所
    員警，開具舉發違反道路交通管理事件通知單應有違法不當，且其所開立之「通
    知單」在一般認知上，應係「行政處分」，故原告對派出所員警行使公權力時所
    為之「逾權處分」，自得依訴願法第一條第一項之規定提起訴願。又道路交通管
    理處罰條例第八十七條第一項規定：「受處分人，不服第八條主管機關所為之處
    罰，得於接到裁決書之翌日起十五日內，向管轄地方法院聲明異議。」而受處分
    人接獲舉發違反道路交通管理事件通知單後十五日內，得到達指定處所聽候裁決
    ，或認為舉發之事實與違規情形相符者，得不經裁決，逕依各該條款罰鍰最低額
    ，自動向指定之處所繳納結案。即受處分人若認為舉發事實與違規情形不符，或
    不服第八條主管機關之處罰時，得依特別法規定之程序，向管轄地方法院聲明異
    議。然原告係認為巡邏員警在勤務執行時已逾越權限，並非對違規事實之不符，
    或不服主管機之處罰而提起行政救濟，應不可喪失訴願之權利等語。
三、按「本條例所定罰鍰之處罰，行為人接獲違反道路交通管理事件通知單後，應於
    十五日內，到達指定處所聽候裁決。但行為人認為舉發之事實與違規情形相符者
    ，得不經裁決，逕依各該條款罰鍰最低額，自動向指定之處所繳納結案。」、「
    受處分人，不服第八條主管機關所為之處罰，得於接到裁決書之翌日起十五日內
    ，向管轄地方法院聲明異議。」分別為行為時道路交通管理處罰條例第九條第一
    項及第八十七條第一項明文規定。又「憲法第十六條保障人民有訴訟之權，旨在
    確保人民有依法定程序提起訴訟及受公平審判之權利。至於訴訟救濟，究應循普
    通訴訟程序抑依行政訴訟程序為之，則由立法機關依職權衡酌訴訟案件之性質
    及既有訴訟制度之功能等而為設計。道路交通管理處罰條例第八十七條規定，受
    處分人因交通違規事件，不服主管機關所為之處罰，得向管轄地方法院聲明異議
    ；不服地方法院對聲明異議所為之裁定，得為抗告，但不得再抗告。此項程序，
    既已給予當事人申辯及提出證據之機會，符合正當法律程序，與憲法第十六條保
    障人民訴訟權之意旨尚無牴觸。」、「依道路交通管理處罰條例第七十五條規定
    ，受處分人不服第十四條主管機關所為之處罰，得於接到裁決之翌日起十日內向
    管轄地方法院聲明異議；如不服法院之裁定，得為抗告，但不得為再抗告。此項
    適用特別規定之程序，自不得循通常訴願程序提起訴願及行政訴訟。」大法官會
    議釋字第四一八號解釋及行政法院（現改制為最高行政法院）著有六十年裁字第
    二五二號判例可參。上開不服主管機關所為之處罰，向管轄地方法院聲明異議之
    理由，並不限於對違規事實的認定及法律之適用問題，尚包括對舉發程序，例如
    舉發人之權限之爭議。本件原告不服被告所屬新城分局北埔派出所對其所為舉發
    違反道路交通管理事件之通知，聲明請求判決撤銷該等通知，經查本件係違反行
    為時道路交通管理處罰條例第五十五條第四款及第五十六條第一項第六款規定之
    事件，依前揭說明，原告既然對警員之舉發違反道路交通管理事件通知單不服，
    認為其通知係「逾權處分」，即應於接到處罰裁決書之翌日起十五日內依上開規
    定之程序，向管轄地方法院聲明異議以求救濟。茲原告不循此程序謀求救濟，卻
    另循訴願程序提起訴願，自有未合，訴願機關從程序上決定駁回其訴願，自屬正
    當。且本件爭議，法律既別有規定救濟程序，非屬行政法院審判之權限，本院對
    之無審判權，原告之訴，難認為合法，應予駁回。
四、依行政訴訟法第二百三十六條、第一百零七條第一項第一款、第一百零四條、民
    事訴訟法第九十五條、第七十八條，裁定如主文。
中    華    民    國      九十      年      十        月      二十六    日
                 臺 北 高 等 行 政 法 院   第 五 庭
                                         法  官  林文舟
右為正本係照原本作成。
本件以訴訟事件所涉及之法律見解具有原則性者為限，始得於本裁定送達後十日內向
本院提出抗告狀（須按他造人數附繕本），並經最高行政法院許可後方得抗告。
中    華    民    國      九十      年      十        月    二十六      日
                                          書記官 林孟宗


司法院資訊處製作；財團法人民間司法改革基金會備份。
